高雄高等行政法院判決
　　　　　　　　　　　　　　　九十四年度訴字第四九八號
　　　　　　　　　　　　　　　.
原　　　告　雲林縣私立代用淵明國民中學
代　表　人　甲○○　代理校長
訴訟代理人　張智學　律師
被　　　告　雲林縣政府
代　表　人　乙○○　代理縣長
訴訟代理人　孫綿鳳
上列當事人間因有關教育事務事件，原告不服教育部中華民國九
十四年五月二日台訴字第０九四００三三三八０Ａ號訴願決定，
提起行政訴訟。本院判決如下：
　　主  文
原告之訴駁回。
訴訟費用由原告負擔。
    事  實
甲、事實概要：
緣政府在民國（下同）五十七年實施九年國民義務教育，為達到
每一鄉鎮都有國民中學，特別在偏遠地區徵召私人學校成為「代
用國中」，由臺灣省政府編列預算，原則上辦公人事費用由政府
出資，建築設備費也獲得政府補助，學生學費則比照公立國中。
雲林縣當時因西螺鎮與林內鄉尚無公立國中，是以徵召私立東南
國中及原告成為代用國中。嗣因雲林縣代用國中因屢次遭民眾陳
情其採取考試方式招生並廣招臨近國中及他縣市優秀學生就讀，
為使代用國中之新生入學有明確規範俾便遵循，被告於九十三年
四月三十日及同年五月四日分別召開會議，邀請上開二所代用國
中派員參與共同研議新生入學實施原則，被告乃依該決議結論，
隨即於九十三年五月六日頒發「雲林縣私立代用國民中學新生入
學實施原則」，要求二所代用國中九十三學年度之招生應依上開
實施原則於九十三年五月底前自訂該校新生入學要點報被告核定
後辦理。至九十三學年度雲林縣代用國中新生班級數經被告核定
為東南國中十八班，原告十班，新生班級數之核定係以該校總班
級數不變為原則，因此各校九十二學年度畢業班級數即為九十三
學年度應招收之新生班級數。然因原告向被告表示該校二年級學
生因轉出人數之異動，導致二年級班級數可減少一班，希望能將
二年級減少之班級數調整增加至一年級之新生班級數，使九十三
學年度新生班級數增為十一班。針對原告之要求，被告考量該校
之整體運作，同意其在全校總班級數仍為三十六班之前提下，調
整二年級為十三班，新生編為十一班，二所代用國中亦自訂其新
生入學要點報被告核定。而本件代用國中九十三學年度新生入學
登記作業，經被告函告二所代用國中訂於九十三年六月二十六日
，若登記人數超過招收核定人數，六月二十七日辦理抽籤作業。
東南國中依法辦竣新生登記暨抽籤作業，原告則違反自訂要點超
收新生七十三人，原告除先行向學生收取畢業證書及服裝訂製費
用外，並表示其新生作業係受理設籍學區內國小畢業生報到。由
於原告行為違反被告所訂之原則及原告自訂之要點，經被告屢次
行文請其儘速依法辦理新生入學作業，然原告置之不理，經多次
協調，始於開學後即九十三年九月二十九日補辦登記及同年九月
三十日補辦抽籤作業。因延宕結果，導致超收之學生經勸導後仍
不願轉校。針對原告九十三學年度違規招生行為，被告召開九十
三學年度原告違規招生議處相關事宜研商會議決議：自九十四年
起逐年減班及扣減補助款等處分，並以九十四年一月二十日府教
學字第０九四０四０００九０號函通知原告該議處結果，原告不
服，提起訴願，經遭決定駁回，遂提起本件行政訴訟。
乙、兩造之聲明：
一、原告聲明求為判決：
（一）訴願決定及原處分均撤銷。
（二）訴訟費用由原告負擔。
二、被告聲明求為判決：
（一）原告之訴駁回。
（二）訴訟費用由原告負擔。
丙、兩造主張之理由：
一、原告起訴意旨略謂：
（一）被告九十年二月十二日九十府教學字第九００四００五六
      號函所檢附雲林縣立國民中學八十九學年度職員原額編制
      分配表，原告核定之班級數為四十班，參照被告九十三年
      雲林縣私立代用國民中學新生入學實施原則第四點，係以
      原先核定核定班級數，決定班級數，是以，基於合理信賴
      之原則，原告所可以招生之人數應為四十個班級，並非三
      十八個班級。至於雲林縣私立代用國民中學新生入學實施
      原則，係被告輔導私立代用國民中學入學事宜單方面頒發
      ，在無法律明確授權之情形下，似不能制訂第十四點限制
      學生學籍，核減班級數之規定。又該新生入學實施原則，
      未定有緩衝適用之期間，對於原告信賴權益之保障，無有
      周全之考量，是該項實施原則並非有效之規定。原告雖為
      私立國民中小學，係比照公立國民中小學由政府劃分學區
      ，分發學生入學，學生免納學費且學校人事及辦公經費由
      政府編列預算支應者，即所謂代用國中，是以，原告對於
      學區內當學年度之國民小學畢業生，無法拒絕其前來就讀
      ，職是，原告能否直接適用私立學校法，容有疑問。而核
      減代用國中之班級數、停止補助款等處分均會影響學區學
      童及代用國中之權利義務，當然是限制、剝奪地方自治團
      體居民之權利義務，參照地方制度法第二十八條第二款之
      規定，需要以自治條例方式訂定，由地方議會立法制訂條
      例規範，不能僅以入學實施原則規範，被告依雲林私立代
      用國民中學新生入學實施原則第十四點規定，逐年核減班
      級數，明顯違反地方制度法第二十八條所揭示之法律保留
      原則。
（二）教育部八十九年十一月十日召開代用國中是否繼續代用及
      經費支應問題協調會議，清楚說明代用國中之運作及功能
      比照一般公立國中，同意繼續代用不再有轉型計畫，自九
      十一年度下半年起，請被告將代用國中人事辦公費納入基
      本財政需求，報請行政院予以補助。從上開會議內容，足
      見原告不宜適用私立學校法之規定，且被告九十三年頒發
      新生入學實施原則，有違反前揭八十九年會議之意旨，尤
      其是關於代用國中比照一般公立國中之會議紀錄內容。被
      告就原告之退休老師應負擔之優惠存款利息，要求原告負
      擔，顯然違背八十九年會議就費用負擔之議定，不符誠信
      原則，存有可議之處。又被告自原告退休教職員獲准辦理
      優惠存款之後，對於行政院補助原告之人事經費，多遲延
      相當時間，始准予匯入原告帳戶，致原告需要舉債，以償
      付教職員之薪資，此等行為，並無正當之理由，實在令人
      質疑。
（三）按私立學校法第四十四條第一項前段係規定私立學校經主
      管教育行政機關核准立案後，始得招生，原告為經主管教
      育行政機關核准立案，應無疑異，是原告招收學生，當無
      違反是項規定；原告所有招生辦法及所、系、科、組、班
      、級名額，均有依同法條第一項後段之規定，報經主管教
      育行政機關核定，自無違反該規定。既然原告無違背私立
      學校法第四十四條第一項規定，即無同法條第四十四條第
      二項適用之餘地，遑論適用同法第五十九條之規定。
（四）國民教育法施行細則第十六條規定：「私立國民小學及私
      立國民中學徵得其董事會及主管教育機關同意，得按公立
      國民小學及國民中學劃分學區之規定，分發學生入學，學
      生並免納學費；其人事費及辦公費，由直轄市、縣（市）
      政府依規定標準編列預算發給之，建築設備費，得視實際
      需要編列預算補助之。」代用國中之運作及功能已經定位
      在一般公立國中，是由地方政府依照規定標準編列，代用
      國中之管理不能完全依照私立學校法作為規範基礎，而代
      用國中經費自九十二年起是納入中央財政基本需求，也可
      見代用國中之獨特性質，原告發現招生超額七十三人，隨
      即數次以公文向被告反映，函請調整班級，被告不願意參
      照公立國中方式加以調整，而代用國中人事費及辦公費均
      是由中央財政基本需求編列，非屬於補助款，且既經編列
      預算，被告沒有理由停止發給。被告對於本件事件依雲林
      縣私立代用國民中學新生入學實施原則第十四點規定，核
      減班級數，不給予人事辦公費，並按私立學校法第五十九
      條規定停止部分補助，對於同一事件，重複處罰，顯違背
      一事不再理原則，重複處罰之處分係屬無據，
（五）綜上，被告原處分容有疏略，且完全沒有考慮學區內家長
      及學生選擇就讀之基本權益，縱使原告有超收學生之行為
      ，不過是出於學區內家長及學生肯定興學認真之壓力下所
      為之措施，故請撤銷訴願決定及原處分，以維護林內鄉邊
      遠地區學童之就學權益。
二、被告答辯意旨略謂：
（一）原告係雲林縣私立代用國民中學，因民眾屢次向教育部陳
      情雲林縣代用國中辦學缺失，雲林縣議會亦要求被告加強
      對代用國中之管理，經被告函文請示教育部原「臺灣省實
      施九年國民教育私立初級中學代用國中辦理要點」之適用
      性，教育部九十三年三月十日台國字第０九三００二０七
      九七號函覆被告原「臺灣省實施九年國民教育私立初級中
      學代用國中辦理要點」停止適用，代用國中管理辦法依地
      方制度法、國民教育法及私立學校法之規定，請地方政府
      本權責核處。是以，被告對雲林縣代用國中具有管理督導
      之權責。
（二）原告所提理由指出其可招收人數應為四十個班級，並認為
      其對於學區內當學年度之國民小學畢業生，無法拒絕其前
      來就讀。查國民教育法第六條及國民教育法施行細則第八
      條規定，國民小學當年度畢業生，由直轄市、縣（市）政
      府按學區分發入國民中學。復查國民教育法施行細則第十
      六條，私立國民小學及私立國民中學經徵得其董事會及主
      管教育行政機關同意，得按公立國民小學及國民中學劃分
      學區之規定，分發學生入學。原告經被告劃定學區範圍為
      雲林縣林內國小、林中國小、成功國小等三校之當年度國
      小畢業生為該校九十三學年度之新生。被告考量外鄉鎮及
      外縣市學生就學權益，故於被告所訂頒之「雲林縣私立代
      用國民中學新生入學實施原則」第三點中規定：代用國中
      之學生由本府劃定學區並將該學區內之當學年度國民小學
      畢業生分發入學。代用國中之學生及其父、母或法定監護
      人戶籍應設於學區內，且非寄居身分，並有居住事實（住
      宅證明、租屋契約及其他可資證明文件）者。外縣市及外
      鄉鎮國民小學畢業生，於當年六月二十日以後持戶口名簿
      、國民小學畢業證書等相關證明文件，於規定時間至所屬
      學區學校辦理登記入學。如登記人數超過招生名額時應本
      公平、公正、公開之原則抽籤辦理，並由家長及社會公正
      人士抽取。是以，被告所訂頒之上開原則已考量學生就學
      權益，然為使學生受教品質亦受到保障，被告對於學生總
      數具有總量管制之權責，且隨著時空背景之轉移，雲林縣
      林內鄉已設有雲林縣立林內國民中學，可充分保障學生就
      學權益。依據被告訂頒之「雲林縣私立代用國民中學新生
      入學實施原則」第四點中規定：代用國中班級數依入學學
      生數計算，班級數不得超過目前已核定之班級數，班級學
      生數每班不得超過四十人（含創辦人、現任董事、專任教
      職員工子女、孫子女優待入學人數及具有原住民身分之學
      生）。為維持總量管制之班級數（該校九十二學年度核定
      之總班級數為三十六班，分別為一年級十四班、二年級十
      二班、三年級十班），故該校九十三學年度新生班級數應
      同九十二學年畢業班級數為十班，被告並於九十三年六月
      十八日以府教學字第０九三０四０三二三二號函知原告。
（三）原告認為被告所定代用國民中學新生入學實施原則為單方
      面頒發，上開原則係被告為統一規範雲林縣兩所代用國中
      （東南國中及原告）之新生入學作業所訂之行政規則，學
      校既已被徵召代用，包括人員及財務，主管機關為管理校
      務行政事項而頒發行政規則或命令，該校即應受主管機關
      縣府之指揮監督，非需法律授權。被告為訂定上開實施原
      則，曾於九十三年一月十三日組成專案小組至二所代用國
      中督導，要求其招生、編班、人事、補助款、財務管理應
      依規定辦理。此外，被告亦分別於九十三年四月三十日及
      九十三年五月四日召開相關會議研訂「雲林縣私立代用國
      民中學新生入學實施原則（草案）」，九十三年五月六日
      被告亦假西螺鎮公所舉辦「雲林縣私立代用國民中學新生
      入學實施原則」說明會，邀請學生家長參加，上開會議均
      邀請兩所代用國中校長與會，故該原則之訂定二所學校均
      派員參與研商討論後頒發，並非原告所稱由被告單方面頒
      發。九十三年五月四日會議決議修正上開草案通過，被告
      隨即於九十三年五月六日訂頒「雲林縣私立代用國民中學
      新生入學實施原則」，並函請兩所代用國中於五月底前訂
      定該校新生入學實施要點報被告核定。故雲林縣兩所代用
      國中九十三學年度之新生除其學區內之當學年度國小畢業
      生分發入學外，其餘外鄉鎮及外縣市欲就讀雲林縣兩所代
      用國中者，學校應依被告所訂上開原則及其自訂新生入學
      要點辦理登記及抽籤程序，登記及抽籤日期亦經被告九十
      三年五月十九日函示兩所代用國中登記作業訂於六月二十
      六日，六月二十七日辦理抽籤作業，東南國中依規定辦理
      完畢，原告未如期依規定作業並違規超收新生七十三人。
      至原告所稱代用國中相關人事經費乙節，由被告另案處理
      ，與本件係有關招生之事宜無涉。
（四）原告所提理由認為該校不適用私立學校法之規定，但卻指
      出該校依私立學校法第四十四條第一項前段規定經主管教
      育行政機關核准立案，其招生辦法及所、系、科、組、班
      、級名額，均有依同法條（私立學校法）第一項後段之規
      定，報經主管教育行政機關核定，此為自相矛盾之處。查
      教育部九十三年三月十日台國字第０九三００二０七九七
      號函覆被告「‧‧‧，代用國中管理辦法依地方制度法、
      國民教育法及私立學校法之規定，請地方政府本權責核處
      」，及教育部針對該校違規招生乙案曾召集被告及該校相
      關人員於九十三年九月十七日召開協調會，會議紀錄中教
      育部長官針對代用國中之定位提出以下說明：「設立的主
      體及設立程序你們是屬於私立學校。但是你們依據國民教
      育法施行細則訂定條約後，你們依照公立學校劃定學區招
      收學生，人事辦公費由政府補助，這個部分是依據國民教
      育法施行細則來辦理，所以你們現在依照的法律一個是私
      立學校法，一個是國民教育法施行細則，所以就你們的本
      體屬性來說是私立學校沒錯」，可見代用國中之本質仍為
      私立學校，且該校仍設有董事會之組織，依據私立學校法
      第四十四條第一項該校經被告核准立案，其招生辦法及所
      、系、科、組、班、級名額，應報經主管教育行政機關核
      定。原告九十三年五月三十一日以淵中教字第０五二號函
      報該校九十三學年度新生入學實施要點中亦明確規定該校
      每班人數四十人，並訂於九十三年六月二十六日及六月二
      十七日辦理新生登記及抽籤作業，並經被告於九十三年六
      月十八日以府教學字第０九三０四０三二三二號函同意備
      查在案，另被告於九十三年六月十八日府教學字第０九三
      ０四０三二三二號函亦明確告知原告九十三學年度新生班
      級數比照九十二學年度核定班級數為十班。然因原告未依
      被告所定代用國中新生入學實施原則及該校自訂新生入學
      實施要點辦理九十三學年度新生登記暨抽籤作業，經被告
      數次行文糾正並請其儘速依規定辦理，惟原告回覆其已於
      七月一日逕行受理設籍學區內國小畢業生報到，上開作為
      明確違反被告所訂之原則及該校自訂之要點。故該校違反
      規定擅自招生部分，應依私立學校法第四十四條第二項規
      定及第五十九條規定處理。
（五）綜上陳述，被告就雲林縣代用國民中學之新生入學等注意
      事項訂定相關規範，論其性質，屬行政規則。故原告九十
      三學年度違反被告所訂頒「雲林縣私立代用國民中學新生
      入學實施原則」超收學生，被告予以減班及扣款，乃必要
      之內部行為管理措施，並非立於與私人相當之地位受有何
      權利或利益上之損害，原告之主張為無理由，請判決駁回
      之。
   理  由
一、按「國民教育，以由政府辦理為原則，並鼓勵私人興辦。」
    、「公立國民小學及國民中學，由直轄市或縣 (市)政府依
    據人口、交通、社區、文化環境、行政區域及學校分布情形
    ，劃分學區，分區設置；其學區劃分原則及分發入學規定，
    由直轄市、縣 （市）政府定之。」、「前項國民小學及國
    民中學，得委由私人辦理，其辦法，由直轄市或縣（市）政
    府定之。」、「私立國民小學及私立國民中學之學生入學，
    由學校本教育機會均等及國民教育健全發展之精神，訂定招
    生辦法，報經直轄市、縣（市）政府核定。」、「私立國民
    小學及私立國民中學經徵得其董事會及主管教育行政機關同
    意，得按公立國民小學及國民中學劃分學區之規定，分發學
    生入學，學生並免納學費；其人事費及辦公費，由直轄市、
    縣（市）政府依規定標準編列預算發給之，建築設備費，得
    視實際需要編列預算補助之。」、「私立學校受主管教育行
    政機關之監督，其設立或變更，由主管教育行政機關依照教
    育政策，並審察各地實際情形核定或調整之。」、「私立學
    校經主管教育行政機關核准立案後，始得招生；其招生辦法
    及所、系、科、組、班、級名額，應報經主管教育行政機關
    核定。私立學校校長違反前項規定擅自招生者，除學生學籍
    不予承認外，並依第五十六條第二項之規定辦理。」、「私
    立學校辦理不善、或違反本法或有關法令、或違反設立許可
    條件者，主管教育行政機關得視其情節分別為左列處分：一
    、糾正。二、限期整頓改善。三、停止部分或全額之補助。
    四、停止部分或全部班級之招生。」分別為國民教育法第四
    條第一項、第二項、第三項、第二十條第二項、同法施行細
    則第十六條、私立學校法第三條、第四十四條及第五十九條
    所明定。又按「‧‧‧。二、‧‧‧『臺灣省實施九年國民
    教育私立初級中學代用國中辦理要點』是否仍適用乙節，檢
    附臺灣省政府八十八年八月四日八八府法字第一五七九二四
    號函乙份，略以『本府及前所屬各廳處原訂之行政規定（如
    要點、須知、注意事項等），溯自八十八年七月一日起停止
    適用』‧‧‧。三、依地方制度法、國民教育法及私立學校
    法之規定，公私立國民中小學係屬縣市政府主管‧‧‧。」
    經教育部九十三年三月十日台國字第０九三００二０七九七
    號函釋明確在案。
二、經查，政府在五十七年實施九年國民義務教育，為達到每一
    鄉鎮都有國民中學，特別在偏遠地區徵召私人學校成為「代
    用國中」，由臺灣省政府編列預算，原則上辦公人事費用由
    政府出資，建築設備費也獲得政府補助，學生學費則比照公
    立國中。雲林縣當時因西螺鎮與林內鄉尚無公立國中，是以
    徵召私立東南國中及原告成為代用國中。而有關代用國中之
    法令規定，臺灣省教育廳於五十六年頒訂「臺灣省實施九年
    國民教育私立初級中學代用國中辦理要點」加以規範。精省
    後，依據教育部九十三年三月十日台國字第０九三００二０
    七九七號函釋說明略謂：「‧‧‧。二、‧‧‧『臺灣省實
    施九年國民教育私立初級中學代用國中辦理要點』是否仍適
    用乙節，檢附臺灣省政府‧‧‧函乙份，略以『本府及前所
    屬各廳處原訂之行政規定（如要點、須知、注意事項等），
    溯自八十八年七月一日起停止適用』‧‧‧。三、依地方制
    度法、國民教育法及私立學校法之規定，公私立國民中小學
    係屬縣市政府主管‧‧‧。」等語，是以代用國中自精省後
    回歸地方自治，由地方政府本於權責督導。嗣因雲林縣代用
    國中因屢次遭民眾陳情其採取考試方式招生並廣招臨近國中
    及他縣市優秀學生就讀，為使代用國中之新生入學有明確規
    範俾便遵循，被告於九十三年四月三十日及同年五月四日分
    別召開會議，邀請上開二所代用國中派員參與共同研議新生
    入學實施原則，經討論結果達成共識包括：「一、代用國中
    班級學生數依據『國民小學與國民中學班級編制及教職員工
    員額編制標準』定為每班四十人。代用國中之學生由該府劃
    定學區並將該學區內之當學年度國民小學畢業生分發入學。
    代用國中之學生及其父、母或法定監護人戶籍應設於學區內
    ，且非寄居身分，並有居住事實（住宅證明、租屋契約及其
    他可資證明文件）者。外縣市及外鄉鎮國民小學畢業生，於
    當年六月二十日以後持戶口名簿、國民小學畢業證書等相關
    證明文件，於規定時間至所屬學區學校辦理登記入學。如登
    記人數超過招生名額時，應以公平、公正、公開之原則辦理
    抽籤，並由家長及社會公正人士抽取‧‧‧。」等語，依據
    上開會議決議，被告隨即於九十三年五月六日頒發「雲林縣
    私立代用國民中學新生入學實施原則」，要求二所代用國中
    九十三學年度之招生應依上開實施原則於九十三年五月底前
    自定該校新生入學要點報被告核定後辦理。至九十三學年度
    雲林縣代用國中新生班級數經被告核定為東南國中十八班，
    原告十班，新生班級數之核定係以該校總班級數不變為原則
    ，因此各校九十二學年度畢業班級數即為九十三學年度應招
    收之新生班級數。然因原告向被告表示該校二年級學生因轉
    出人數之異動，導致二年級班級數可減少一班，希望能將二
    年級減少之班級數調整增加至一年級之新生班級數，使九十
    三學年度新生班級數增為十一班。針對原告之要求，被告考
    量該校之整體運作，同意其在全校總班級數仍為三十六班之
    前提下，調整二年級為十三班，新生編為十一班，二所代用
    國中亦自訂其新生入學要點報被告核定。而本件代用國中九
    十三學年度新生入學登記作業，經被告函告二所代用國中訂
    於九十三年六月二十六日，若登記人數超過招收核定人數，
    六月二十七日辦理抽籤作業。東南國中依法辦竣新生登記暨
    抽籤作業，原告則違反自訂要點超收新生七十三人，原告除
    先行向學生收取畢業證書及服裝訂製費用外，並表示其新生
    作業係受理設籍學區內國小畢業生報到。由於原告行為違反
    被告所訂之原則及原告自訂之要點，經被告屢次行文請其儘
    速依法辦理新生入學作業，然原告置之不理，經多次協調，
    始於開學後即九十三年九月二十九日補辦登記及同年九月三
    十日補辦抽籤作業。因延宕結果，導致超收之學生經勸導後
    仍不願轉校。針對原告九十三學年度違規招生行為，被告召
    開九十三學年度原告違規招生議處相關事宜研商會議決議：
    自九十四年起逐年減班及扣減補助款等處分，並以九十四年
    一月二十日府教學字第０九四０四０００九０號函通知原告
    該議處結果等情，業經兩造陳述明確在卷，並有教育部九十
    三年三月十日台國字第０九三００二０七九七號函及被告九
    十四年一月二十日府教學字第０九四０四０００九０號函等
    影本附於本院卷可稽，堪以信實。
三、原告雖訴稱：被告以九十府教學字第九００四００五六號函
    所檢附雲林縣立國民中學八十九學年度職員原額編制分配表
    ，原告核定之班級數為四十班，參照被告九十三年雲林縣私
    立代用國民中學新生入學實施原則第四點，係以原先核定核
    定班級數，決定班級數，是以，基於合理信賴之原則，原告
    所可以招生之人數應為四十個班級，並非三十八個班級，至
    於雲林縣私立代用國民中學新生入學實施原則，係被告輔導
    私立代用國民中學入學事宜單方面頒發，在無法律明確授權
    之情形下，似不能制訂第十四點限制學生學籍，核減班級數
    之規定，依私立學校法第四十四條第一項前段係規定私立學
    校經主管教育行政機關核准立案後，始得招生，原告為經主
    管教育行政機關核准立案，應無疑異，是原告招收學生，當
    無違反是項規定；原告所有招生辦法及所、系、科、組、班
    、級名額，均有依同法條第一項後段之規定，報經主管教育
    行政機關核定，自無違反該規定云云，資為論據。
四、惟查，原告係依私立學校法所申請設立之私立學校，其內部
    組織設有董事及董事會，完全符合私立學校法之相關規定，
    雖經政府徵召為代用國中，原則上辦公人事費用由政府出資
    ，建築設備費也獲得政府補助，然其管理與監督仍應適用私
    立學校法之相關規定，尚不因前述之徵召而當然成為公立國
    中，此觀諸其費用並非全部由政府負擔，部分仍須自行負擔
    ，且其內部組織仍維持與私立學校相同，並未變更與公立國
    中相同即知。此參諸教育部九十三年三月十日台國字第０九
    三００二０七九七號函釋意旨，認「臺灣省實施九年國民教
    育私立初級中學代用國中辦理要點」，溯自八十八年七月一
    日起停止適用，代用國中依地方制度法、國民教育法及私立
    學校法之規定，公私立國民中小學係屬縣市政府主管，亦指
    出應適用私立學校法之規定甚明。是原告主張: 其既經政府
    徵召為代用國中，即應比照一般公立國中，無私立學校法之
    適用云云，即屬無據。次按「私立學校經主管教育行政機關
    核准立案後，始得招生；其招生辦法及所、系、科、組、班
    、級名額，應報經主管教育行政機關核定。私立學校校長違
    反前項規定擅自招生者，除學生學籍不予承認外，並依第五
    十六條第二項之規定辦理。」為前揭私立學校法第四十四所
    明定，揆諸教育部前揭九十三年三月十日台國字第０九三０
    ０二０七九七號函釋意旨，既認被告係公私立國民中小學之
    主管機關，則被告依其職權以九十三年五月六日府教學字第
    ０九三０四０二四八０號函頒發「雲林縣私立代用國民中學
    新生入學實施原則」其第十四點規定「凡違反本原則規定者
    ，本府除不予承認其學籍，並得依情節核減其班數。」核其
    內容與上開私立學校法第四十四條之規定不相抵觸，被告自
    得予以援用。是原告主張:至於雲林縣私立代用國民中學新
    生入學實施原則，係被告輔導私立代用國民中學入學事宜單
    方面頒發，在無法律明確授權之情形下，似不能制訂第十四
    點限制學生學籍，核減班級數之規定，該規明顯違反地方制
    度法第二十八條所揭示之法律保留原則乙節，亦非可採。
五、再查，觀諸前述「雲林縣私立代用國民中學新生入學實施原
    則」第三點規定：「代用國中之學生由本府劃定學區並將該
    學區內之當學年度國民小學畢業生分發入學。代用國中之學
    生及其父、母或法定監護人戶籍應設於學區內，且非寄居身
    分，並有居住事實（住宅證明、租屋契約及其他可資證明文
    件）者。外縣市及外鄉鎮國民小學畢業生，於當年六月二十
    日以後持戶口名簿、國民小學畢業證書等相關證明文件，於
    規定時間至所屬學區學校辦理登記入學。如登記人數超過招
    生名額時應本公平、公正、公開之原則抽籤辦理，並由家長
    及社會公正人士抽取。」第四點規定：「代用國中班級數依
    入學學生數計算，班級數不得超過目前已核定之班級數，班
    級學生數每班不得超過四十人（含創辦人、現任董事、專任
    教職員工子女、孫子女優待入學人數及具有原住民身分之學
    生）。」等語，上述規定亦與私立學校法第四十四條私立學
    校之招生名額應經主管教育行政機關核定之規定無違。故而
    ，被告為維持總量管制之班級數（原告該校九十二學年度核
    定之總班級數為三十六班，分別為一年級十四班、二年級十
    二班、三年級十班），乃函告原告該校九十三學年度新生班
    級數應同九十二學年畢業班級數為十班，然因原告向被告表
    示該校二年級學生因轉出人數之異動，導致二年級班級數可
    減少一班，希望能將二年級減少之班級數調整增加至一年級
    之新生班級數，使九十三學年度新生班級數增為十一班，針
    對原告之要求，被告考量該校之整體運作，同意其在全校總
    班級數仍為三十六班之前提下，調整二年級為十三班，新生
    編為十一班等情，此有被告九十二年十二月十七日府教學字
    第九二０四００六四四九號函檢附核定雲林縣九十二學年度
    國民中學（含縣立高中及代用國中）員額編制表等影本、九
    十三年七月二十七日府教學字第０九三０四０三八三九號函
    影本附卷可稽，是被告核定原告九十三度招生一年級新生之
    班數確為十一班無訛，從而原告訴稱：被告九十年二月十二
    日九十府教學字第九００四００五六號函所檢附雲林縣立國
    民中學八十九學年度職員原額編制分配表，原告核定之班級
    數為四十班，基於合理信賴之原則，原告所可以招生之人數
    應為四十個班級，並非三十八個班級云云，仍無足採。是原
    告辦理九十三年度招收學生事項，未遵守被告基於職權監督
    所訂頒之行政規則，被告認原告違反私立學校法第四十四條
    之規定，依同法第五十九條之規定對原告作成自九十四年起
    逐年減班及扣減補助款之處分，並無不合。
六、綜上所述，原告之主張既無足採，則被告認原告違反私立學
    校法第四十四條之規定，依同法第五十九條之規定對原告作
    成自九十四年起逐年減班及扣減補助款之處分，並無違誤，
    訴願決定予以維持，亦無不合。原告提起本件訴訟求予撤銷
    ，為無理由，應予駁回。又本件事證已臻明確，兩造其餘攻
    擊防禦方法，核與判決結果不生影響，爰不逐一論述，附此
    敘明。
據上論結，本件原告之訴為無理由，爰依行政訴訟法第一百九十
五條第一項後段、第九十八條第三項前段，判決如主文。
中　　華　　民　　國　九十四　年　  十　  月　三十一  日
                  第一庭審判長法　官　呂佳徵
                              法  官　蘇秋津
                              法  官　林勇奮
以上正本係照原本作成。
如不服本判決，應於判決送達後二十日內向本院提出上訴書狀，
其未表明上訴理由者，應於提起上訴後二十日內向本院提出上訴
理由書（須按對造人數附繕本）；如於本判決宣示或公告後送達
前提起上訴者，應於判決送達後二十日內補提上訴理由書（須附
繕本）。未表明上訴理由者，逕以裁定駁回。
提起上訴應預繳送達用雙掛號郵票七份（每份三十四元）。
中　　華　　民　　國　九十四　年　  十　  月　三十一  日
　　　　　　　　　　　　　　  書記官　黃玉幸
